【裁判字號】    90,訴,1445
【裁判日期】    901106
【裁判案由】    違反懲治盜匪條例等
【裁判全文】
臺灣桃園地方法院刑事判決                          九十年度訴字第一四四五號
    公  訴  人  臺灣桃園地方法院檢察署檢察官
    被      告  乙○○
    指定辯護人  本院公設辯護人  丙○○
右列被告因懲治盜匪條例案件，經檢察官提起公訴（九十年度偵字第一二六九八號）
，本院判決如左：
    主  文
乙○○意圖為自己不法所有，以脅迫致使不能抗拒而取他人之物，累犯，處有期徒刑
柒年貳月；又偽造署押，足以生損害於公眾及他人，累犯，處有期徒刑參月。民國九
十年八月一日晚上十一時三十分桃園縣警察局大園分局觀音分駐所之偵訊筆錄上偽造
之「甲○○」簽名參枚、指印參枚、民國九十年八月一日貳紙桃園縣警察局大園分局
逮捕通知函上偽造「甲○○」之簽名各壹枚、指印各壹枚、民國九十年八月二日上午
十時三十分桃園縣警察局大園分局觀音分駐所之偵訊筆錄上偽造「甲○○」之簽名參
枚、指印伍枚均沒收。應執行有期徒刑柒年肆月。民國九十年八月一日晚上十一時三
十分桃園縣警察局大園分局觀音分駐所之偵訊筆錄上偽造之「甲○○」簽名參枚、指
印參枚、民國九十年八月一日貳紙桃園縣警察局大園分局逮捕通知函上偽造「甲○○
」之簽名各壹枚、指印各壹枚、民國九十年八月二日上午十時三十分桃園縣警察局大
園分局觀音分駐所之偵訊筆錄上偽造「甲○○」之簽名參枚、指印伍枚均沒收。
        事  實
一、乙○○曾於民國八十六年間因販賣、施用毒品海洛因及施用安非他命而違反肅清
    煙毒條例、麻醉藥品管理條例等案件，經本院於八十七年二月二十五日分別判處
    有期徒刑四年、一年七月、一月，並定執行刑為有期徒刑五年五月，嗣乙○○就
    販賣、施用毒品海洛因之罪提起上訴，經台灣高等法院於八十七年八月十二日就
    販賣毒品部分判處無罪，就施用毒品部分判處免刑，並於八十七年十二月八日確
    定，就施用安非他命被判處有期徒刑一月確定部分，並於八十八年六月二十八日
    易科罰金執行完畢，猶不知悔改，於九十年八月一日晚上九時三十分許，在桃園
    縣觀音鄉○○村○○路二五二號，見該屋一樓大門未關，屋內裝璜豪華，竟基於
    意圖為自己不法所有之犯意，未經屋主徐秋蓮之同意，逕自進入該屋內查看俟機
    行竊（侵入住宅部分未據告訴），上至二樓時，發現屋內僅有丁○○等四名孩童
    在內，並無大人在場，認機不可失，乃基於強盜之犯意，持預藏之瑞士刀一把，
    向該四名孩童揮舞，恫嚇其等退至屋內角落，以此脅迫方式致使不能抗拒，再進
    入房間翻動床頭櫃、衣櫥等處，自床頭櫃內搜括出一幅古董字畫，得手後準備離
    去之際，丁○○趁隙趨前拉住乙○○所著上衣，乙○○為脫免逮捕，以腳踹丁○○腹部致其疼痛（傷害部分未據告訴），冀使掙脫俾向一樓門外逃逸，丁○○勉
    力阻止拉住乙○○，二人在一樓扭打之際，為據報趕赴現場之員警當場逮捕，並
    起出該強盜所得之古董字畫一幅及作案用之瑞士刀一把後，帶回警局偵辦，惟乙○○另因妨害自由案件，經本院判處有期徒刑三月確定，拒不到案執行，由台灣
    桃園地方法院檢察署檢察官於九十年五月三十日發佈通緝，乙○○為掩飾身分，
    竟另行基於接續之犯意，桃園縣警察局大園分局觀音分駐所員警謊稱其為「甲○○」其人，並先後在當日晚上十一時三十分不同意夜間訊問之偵訊筆錄上，偽造
    甲○○之簽名三枚、指印三枚；於九十年八月一日二紙桃園縣警察局大園分局逮
    捕通知函上，分別各偽造甲○○之簽名一枚、指印一枚；於八月二日上午十時三
    十分之偵訊筆錄上，偽造甲○○之簽名三枚、指印五枚，足以生損害於甲○○本
    人及偵查機關對於案件偵辦之正確性。
二、案經桃園縣警察局大園分局報請台灣桃園地方法院檢察署檢察官偵查起訴。
        理  由
一、訊據被告乙○○固坦承有於右揭時、地盜取徐秋蓮之古董字畫及偽造甲○○署押
    之事實不諱，惟辯稱：扣得之瑞士刀並非伊本人所攜帶的，係自屋主抽屜內取得
    的云云，惟查，右揭犯行業據被告於警訊時坦承不諱，並據被害人徐秋蓮、丁○○、甲○○指訴綦詳，復有贓物領據一紙、照片九幀、偵訊筆錄二份、逮捕通知
    函二紙附卷可稽，及瑞士刀一把扣案可資佐証，故被告之前開辯詞，僅係事後推
    諉卸責之詞，實無足採。本件事証已臻明確，被告犯行洵堪認定，應予依法論科
    。
二、按懲治盜匪條例於四十六年六月五日修正公布，刪除第八條施行期間一年及第十
    條依特種刑事案件訴訟條例審理之規定，其原第九條改為第八條，第十一條改為
    第九條。修正前本條例全部內容，曾經立法院民刑商法委員會審查，認尚有繼續
    沿用之必要，始改採為新法之全部條文，並重新調整條次，形式上雖是「修正」
    ，實質上係明白確認懲治盜匪條例已從臨時性舊法改制為常態性之刑事特別法，
    等同於制定新法。因此，懲治盜匪條例重新立法之合法性，應不因修正前曾施行
    期滿始以命令展期而有影響，合先明。被告偽造甲○○名義之署押，足以生損
    害於甲○○本人及偵查機關對案件偵辦之正確性，核被告乙○○之所為，係犯懲
    治盜匪條例第五條第一項第一款之強盜罪及刑法第二百十七條第一項之偽造署押
    罪。公訴人雖未就被告於桃園縣警察局大園分局逮捕通知函上偽造甲○○之署押
    部分起訴，惟此部分與前開起訴偽造署押之事實，為接續之行為，屬實質上一罪
    ，基於審判不可分之原則，本院自得併予審理。被告一強盜行為侵害丁○○等四
    人之法益，為一行為觸犯數罪名，為想像競合犯，應從一重之強盜罪處斷。被告
    所犯前開二罪，犯意各別，行為互殊，應分論併罰。又被告曾於八十六年間因販
    賣、施用毒品海洛因及施用安非他命而違反肅清煙毒條例、麻醉藥品管理條例等
    案件，經本院於八十七年二月二十五日分別判處有期徒刑四年、一年七月、一月
    ，並定執行刑為有期徒刑五年五月，嗣乙○○就販賣、施用毒品海洛因之罪提起
    上訴，經台灣高等法院於八十七年八月十二日就販賣毒品部分判處無罪，就施用
    毒品部分判處免刑，並於八十七年十二月八日確定，就施用安非他命被判處有期
    徒刑一月確定部分，並於八十八年六月二十八日易科罰金執行完畢，此有台灣高
    等法院被告全國前案紀錄表在卷可參，被告於前案執行完畢後，五年內再犯有期
    徒刑以上刑之本罪，為累犯，除懲治盜匪條例之法定本刑無期徒刑不得加重外，
    有期徒刑之部分應加重其刑。爰審酌被告年輕力壯，竟不思正道，而觸犯法網，
    其智識程度、危害社會治安之嚴重性，及犯罪後之態度等一切情狀，酌予量處如
    主文所示之刑，並定其應執行之刑，以資懲儆。九十年八月一日晚上十一時三十
    分之偵訊筆錄上，偽造甲○○之簽名三枚、指印三枚；於九十年八月一日二紙桃
    園縣警察局大園分局逮捕通知函上，各偽造甲○○之簽名一枚、指印一枚；於九
    十年八月二日上午十時三十分之偵訊筆錄上，偽造甲○○之簽名三枚、指印五枚
    ，均依刑法第二百十九條之規定宣告沒收。至扣案之瑞士刀一把雖係被告自行攜
    帶到現場，惟被告否認為其所有，亦無其他証據足認該把瑞士刀確係被告所有，
    故無庸為沒收之諭知。至強盜所得之古董字畫一幅，業已發還予被害人丁○○，
    有贓物領據一紙在卷可參，故無庸另為發還之諭知，附此敘明。
據上論斷，應依刑事訴訟法第二百九十九條第一項前段，懲治盜匪條例第五條第一項
第一款、第八條，刑法第二百十七條、第五十五條、第四十七條、第五十一條第五款
、第二百十九條，判決如主文。
本案經檢察官潘怡華到庭執行職務。
中      華      民      國    九十      年     十一     月      六      日
                              臺灣桃園地方法院刑事第二庭
                                  法  官  林  恆  吉
右正本證明與原本無異。
如不服本判決，應於判決送達後十日內向本院提出上訴狀( 應附繕本 )，上訴於
臺灣高等法院。
                                  書記官  邱  仲  騏
中      華      民      國    九十      年     十一     月     十二     日
附論罪科刑依據之法條：
懲治盜匪條例第五條、刑法第二百十七條
懲治盜匪條例第五條
有左列行為之一者，處無期徒刑或七年以上有期徒刑：
一、意圖為自己或第三人不法所有，以強暴、脅迫、藥劑、催眠術或他法，致使不能
    抗拒，而取他人之物或使其交付者。
二、發掘墳墓而盜取殮物者。
三、藏匿或包庇盜匪者。
前項第一款之未遂犯罰之。
預備犯第一項第一款之罪者，處一年以下有期徒刑。
刑法第二百十七條
偽造印章、印文或署押，足以生損害於公眾或他人者，處三年以下有期徒刑。
盜用印章、印文或署押，足以生損害於公眾或他人者，亦同。


司法院資訊處製作；財團法人民間司法改革基金會備份。
